臺灣板橋地方法院刑事判決　　　　　　　　　　　　九十三年度訴字第一五０六號
　　公　訴　人　臺灣板橋地方法院檢察署檢察官
　　被　　　告　甲○○
右列被告因毒品危害防制條例案件，經檢察官提起公訴（九十三年度毒偵字第二六四
八），被告於準備程序對被訴事實為有罪陳述，經本院合議庭裁定由受命法官改依簡
式審判程序審理，本院判決如左：
    主  文
甲○○施用第一級毒品，處有期徒刑柒月。
    事  實
一、甲○○於民國（下同）九十一年間，曾因施用毒品案件，經臺灣桃園地方法院依
    檢察官之聲請，於九十一年三月二十六日以九十一年度毒聲字第七八五號裁定移
    傾向，由臺灣桃園地方法院檢察署檢察官於九十一年五月三日以九十年度毒偵字
    第四三一四號不起訴處分書予以不起訴處分確定。詎甲○○明知海洛因為第一級
    毒品，不得施用，基因車禍受傷，出於止痛目的，萌生施用第一級毒品海洛因之
    犯意，於九十二年十月二十五日晚間某時，在臺北縣鶯歌鎮○○路三八一巷二弄
    三號二樓住處（起訴事實誤認為在桃園市某地），利用注射針筒將海洛因注射於
    手臂處，以此方式施用第一級毒品海洛因乙次。嗣桃園縣政府警察局桃園分局以
    甲○○為列管之毒品人口，通知其到案接受尿液檢驗，甲○○於九十二年十月二
    十六日十六時二十分許到該局報到後所採尿液檢體，經送昭信科技顧問股份有限
    公司化驗鑑定，發現有海洛因之代謝物嗎啡陽性反應，乃查出前情。而甲○○經
    臺灣桃園地方法院依檢察官聲請，於九十三年二月二十七日以九十三年度毒聲字
    第一七０號裁定移送觀察勒戒後，認有繼續施用毒品之傾向。
二、案經桃園縣政府警察局桃園分局報請臺灣桃園地方法院檢察署呈請臺灣高等法院
 　 檢察署核轉臺灣板橋地方法院檢察署檢察官偵查起訴。
    理  由
一、本件被告甲○○係被訴犯毒品危害防制條例第十條第一項所定五年以下、六月以
    上有期徒刑之施用第一級毒品罪，其於本院行準備程序時對被訴事實為有罪之陳
    述，經受命法官告以簡式審判程序之旨，並聽取檢察官、被告意見後，由本院合
    議庭裁定由受命法官獨任進行簡式審判程序，合先敘明。
二、右揭犯罪事實業據被告甲○○於本院審理時坦承不諱，另被告於九十二年十月二
    十六日十六時二十分許，至桃園縣政府警察局報到後所採尿液檢體，經送請昭信
    科技顧問股份有限公司以酵素免疫分析法、氣相層析質譜儀分析法檢驗結果，發
    現有毒品海洛因代謝物嗎啡陽性反應，有該公司九十二年十一月五日出具之濫用
    藥物陽性檢體檢驗報告書在卷可憑，被告自白核與事實相符，本件事證明確，被
    告施用第一級毒品海洛因犯行堪以認定。
三、查被告甲○○於九十一年間，曾因施用毒品案件，經臺灣桃園地方法院依檢察官
    之聲請，於九十一年三月二十六日以九十一年度毒聲字第七八五號裁定移送觀察
    、勒戒，甲○○在同年五月三日觀察勒戒執行完畢後，因無繼續施用毒品之傾向
    ，由臺灣桃園地方法院檢察署檢察官於九十一年五月三日以九十年度毒偵字第四
    三一四號不起訴處分書予以不起訴處分確定，有臺灣高等法院被告全國前案紀錄
    表、法務部全國檢察官線上查詢刑案人犯在監所資料表在卷可憑。而被告因本件
    施用第一級毒品犯行，經臺灣桃園地方法院依檢察官聲請，於九十三年二月二十
    七日以九十三年度毒聲字第一七０號裁定移送觀察勒戒後，認有繼續施用毒品之
    傾向，有上開裁定書及臺灣臺北看守所附設勒戒處所九十三年七月十六日出具之
    有無繼續施用毒品傾向證明書足稽。揆諸施用毒品者具病患性犯人之特質，故毒
    品危害防制條例設有特別之刑事處遇程序，就符合一定條件經施以戒除措施（觀
    察勒戒及強制戒治）之施用毒品犯罪人，得免其刑事追訴處罰；而毒品危害防制
    條例業於九十二年七月九日部分修正公布，並於公布後六個月即九十三年一月九
    日施行，對施用毒品即違反毒品危害防制條例第十條之犯罪，修正前區分為初犯
    、五年後再犯、五年內再犯及三犯以上而異其刑事處遇程序，修正後則簡化區分
    為初犯、五年內再犯及五年後再犯三種，亦即其修正僅就非屬犯罪構成要件之追
    訴處罰條件有所更異，至於論罪罰科刑之法條本身（即毒品危害防制條例第十條
    第一項及第二項）並無變更。又就修正前已繫屬之施用毒品案件，該條例第三十
    五條第一項第二款、第三款規定偵審中之案件應由檢察官、法院依修正後之規定
    處理，另同條第二項則規定如依修正前之規定有利於行為人者，適用最有利於行
    為人之法律。按本件被告係於毒品危害防制條例修正實施前，在接受觀察勒戒執
    行完畢，認無繼續施用毒品傾向而為檢察官予以不起訴處分後五年內二犯毒品危
    害防制條例第十條之罪，並於九十二年十一月二十五日繫屬臺灣桃園地方法院檢
    察署偵查（見收文戳印），被告經執行觀察勒戒後，既仍有繼續施用毒品傾向，
    依修正前毒品危害防制條例第二十條第三項之規定固應追訴處罰，即於毒品危害
    防制條例修正施行後，亦符合修正後毒品危害防制條例第二十三條第二項所定觀
    察勒戒執行完畢後五年內再犯施用毒品罪者應予追訴處罰之規定，是無論依修正
    前後之規定，被告施用第一級毒品海洛因行為均屬應予追訴處罰之犯罪，修正前
    之條文並無較有利於被告之情形，故而本件應就被告所為以犯現行毒品危害防制
    條例第十條第一項施用第一級毒品罪論處；至其持有海洛因之低度行為則分別為
    施用之高度行為所吸收，不另論罪。
四、按被告甲○○施用海洛因雖屬戕害己身，但施用海洛因後，有短暫興奮及欣快感
    ，而隨之而來卻會陷入困倦狀態，長期使用會產生耐藥性及心理、生理依賴性，
    即需增加劑量始可達到主觀相同效果，一旦停止使用，除產生戒斷反應外，易伴
    有心理之渴藥性，導致施用者無法控制自身行為而危害於社會秩序。本院爰審酌
    上情及被告甲○○前有接受毒品觀察勒戒之紀錄，竟再施用第一級毒品海洛因而
    犯本罪之犯罪動機、目的、施用毒品海洛因對社會秩序所生危害程度、犯罪後坦
    承犯行態度尚佳等一切情狀，處如主文所示之刑，以資懲儆。
據上論斷，應依刑事訴訟法第二百七十三條之一第一項、第二百七十三條之二、第二
百八十四條之一、第二百九十九條第一項前段，毒品危害防制條例第三十五條第一項
第三款、第十條第一項，刑法第十一條前段，判決如主文。
本案經檢察官楊仲農到庭執行職務。
中　　　華　　　民　　　國　　九十三　　年　　　十一　　　月　　二十二　日
                                臺灣板橋地方法院刑事第七庭
                                      法  官  陳  恒  寬
右正本證明與原本無異。
如不服本判決應於送達後十日內向本院提出上訴狀。
                                  　　書記官  王　春　森
中　　　華　　　民　　　國　　九十三　　年　　　十一　　　月　　二十二　日
附錄本案論罪科刑法條全文：
毒品危害防制條例第十條
施用第一級毒品者，處六月以上五年以下有期徒刑。
施用第二級毒品者，處三年以下有期徒刑。
